【裁判字號】    95,自,11
【裁判日期】    950607
【裁判案由】    侵占
【裁判全文】
臺灣臺中地方法院刑事判決                95年度自字第11號
自  訴  人  隆太食品香料有限公司
代  表  人  甲○○
代  理  人  陳育仁律師
被      告  乙○○
            丙○○
上  一  人
選任辯護人  吳紹貴律師
            林正雄律師
            王銘助律師
上列被告等因侵占等案件，經自訴人提起自訴，本院判決如下：
    主    文
乙○○、丙○○均無罪。
    理    由
一、自訴意旨略以: 被告乙○○為統京有限公司（下稱統京公司
    ）負責人，丙○○為統京公司臺中辦事處負責人，均為從事
    業務之人，分別於民國九十三年四月八日、九十三年六月四
    日受隆太食品股份有限公司（下稱隆太公司）之委託，本應
    將收受之果味粉等貨物分別運送至廣東省南海市里○鎮○○
    路六十四之二號之受貨人隆太食品加工廠，東莞市○區○○
    路二五二號之受貨人東莞樺山食品有限公司，竟共同基於意
    圖為自己不法所有之概括犯意，連續將收受之貨物易持有為
    所有而侵占之；復受隆太公司委託運送之前開貨物，早於九
    十三年十二月二十五日即遭退運至香港，期間經自訴人多次
    查詢，被告等卻一再辯稱因受SARS影響而未送達，實乃因被
    告等考量需自行負擔之手續費超過可收取之運費，乃基於意
    圖損害自訴人之利益，以消極不為運送之方式違背運送貨物
    之任務，致受委託運送之貨物過期而無法再使用，造成自訴
    人受有財產上之損害，因認被告二人分別共犯刑法第三百三
    十六條第二項之業務侵占罪及刑法三百四十二條第一項之背
    信罪嫌云云。
二、按於第一審辯論終結前，得就與本案相牽連之犯罪或本罪之
    誣告罪，追加起訴，又所謂之相牽連犯罪，係指一人犯數罪
    者、數人共犯一罪或數罪者、數人同時在同一處所各別犯罪
    者、犯與本罪有關係之藏匿人犯、湮滅證據、偽證、贓物各
    罪者，刑事訴訟法第七條、第二百六十五條分別定有明文。
    又前開規定，依同法第三百四十三條之規定，於自訴案件亦
    準用之。查本案自訴人代理人於第一審辯論終結前，對被告
    二人追加自訴背信罪部分，依前開法條之說明，即係適法，
    合先敘明。
三、按犯罪事實應依證據認定之，無證據不得認定犯罪事實，又
    不能證明被告犯罪者，應諭知無罪之判決，刑事訴訟法第一
    百五十四條第二項及第三百零一條第一項分別定有明文。次
    按刑事訴訟法上所謂認定犯罪事實之證據，係指足以認定被
    告確有犯罪行為之積極證據而言；如未能發現相當證據或證
    據不足以證明，自不能以推測或擬制之方法，以為裁判基礎
    （最高法院二十九年上字第三一○五號、四十年台上字第八
    十六號判例參照）。
四、自訴人認被告二人涉犯業務侵占、背信罪嫌，無非係以自訴
    人委託統京公司運送至大陸地區之果味粉等貨物，被告二人
    未如期運抵，亦未合理說明運送貨物之所在，又前開委託運
    送之果味粉等貨物，於九十三年十二月二十五日即遭退運至
    香港，惟被告始至九十五年四月間方將貨物運抵大陸地區，
    致委託運送之貨物過期而無法使用，被告二人有以消極不為
    運送之方式違背運送貨物之任務，致受委託運送之貨物過期
    而無法使用等情為其論據之基礎。訊據被告乙○○、丙○○
    固坦承統京公司曾受委託運送如自訴意旨所述之果味粉等貨
    物至大陸地區等事實，惟堅詞否認有何業務侵告及背信之犯
    行，均辯稱：前開自訴人委託運送之貨物實係因九十二年大
    陸等地爆發SARS疫情，故大陸各地出入境檢驗檢疫局對於食
    品之檢驗更為詳盡嚴格，前開果味粉之貨物因檢疫不合格，
    遂於九十三年十二月二十五日遭退運至香港，該貨物便卡在
    香港與大陸深圳之間進退兩難，伊等幾經努力交涉，希望迅
    速將貨物運入中國大陸，迄至九十五年四月一日終於運抵大
    陸等語。經查：
(一)、前開果味粉等貨物係自訴人於九十三年四月八日、九十三年
    六月四日分別委託統京公司運送至大陸地區，復由統京公司
    以自己名義委託長榮海運，以貨櫃運送至香港，再委託香港
    報關行新鵬船務公司處理運送到大陸地區，至大陸則由深圳
    市東順進出口公司負責處理報關進口事宜，而前開貨物於九
    十三年十二月二十五日因現場檢驗檢疫不合格而遭退運至香
    港，復於九十五年四月一日始順利運抵大陸等情，業據被告
    丙○○供承在卷，並有長榮海運載貨證券一紙、大陸地區深
    圳出入境檢驗檢疫局現場檢驗檢疫記錄單一紙、文錦渡出入
    境檢驗檢疫局退貨聯繫單一紙、直接退運貨物審批一紙、退
    貨通知書一紙、中華人民共和國出入境檢驗檢疫退貨通知書
    一紙在卷可稽（本院卷第五九至六四頁），且前開貨物於九
    十五年四月一日運抵大陸地區後，復由統京公司委託第三人
    上海祥匯保險公估有限公司會同開箱檢驗，並製作檢驗報告
    書一份在卷可憑 (本院卷第一六四至一八二頁），嗣經自訴
    人代理人詳閱前開檢驗報告，亦確認檢驗報告所記載之水果
    粉等物品，確係告訴人委託統京公司運送之貨物無誤，對於
    前開貨物已於九十五年四月一日運抵大陸地區亦無爭執。是
    以，前開自訴人委託運送之貨物，係因檢疫不合格而退運至
    香港，現確已運抵大陸，自難認被告二人客觀上所有將前開
    貨物易持有為所有之行為，主觀上有侵占之犯意，與業務侵
    占罪之構成要件尚有未合，自難以業務侵占罪相繩，至該貨
    物遲至近二年後方運抵大陸地區，顯逾雙方約定之時間，僅
    涉及自訴人與統京公司間之民事紛爭，尚與業務侵占犯行無
    涉，附此敘明。
(二)、自訴人雖另主張，被告二人於九十三年十二月二十五日貨物
    退運至香港後，即未積極運送，而以此消極不作為方式，損
    害自訴人，而涉有背信罪嫌云云，然查前開貨物雖未於約定
    期限運抵大陸地區，惟前開貨物，係因自訴人委託運送之貨
    物，因檢疫不合格而遭退運，此觀中華人民共和國出入境檢
    驗檢疫退貨通知書上記載：「經現場查驗，該批貨中的炸雞
    粉(二一六箱、三三二一點三二kg)，水果粉 (八九箱、二一
    四七kg)無生產日期，不符合食品檢驗檢度入境要求，做整
    車退港。」等語自明，此有前開退貨通知書一紙附卷可參 (
    本院卷第六四頁)。又期間統京公司亦曾多次設法運送，但
    均因商檢文件未具備，再退運回香港，存放於香港新鵬船務
    公司轉運倉儲，待辦理通關手續，嗣該炸雞粉、水果粉，係
    以由深圳市東順進出口有限公司出具保函，並向海關繳納保
    證金，先行提貨之方式辦理進口至大陸地區，此有被告丙○
    ○提出之香港新鵬船務公司出具之證明書一紙、深圳市東順
    進出口有限公司商檢問題匯報函一紙等附卷可參（本院卷第
    六五、六七頁）。再參酌，被告二人係以統京公司之名義委
    託香港新鵬船務公司運送前開貨物至大陸，苟無法如期運抵
    ，衡情，除自訴人本身可能造成損失外，被告二人所經營之
    統京公司亦將因貨物滯留香港，依其滯留時間之久暫，而衍
    生相關之倉儲、手續費等費用，並有司法爭訟之產生，此觀
    被告二人因此貨櫃退運，而遭自訴人、泰陽橡膠廠股份有限
    公司分別提起自訴與告訴自明（泰陽橡膠廠股份有限公司所
    託運之貨物與自訴人之貨物併於同一貨櫃，同遭退運，此部
    分已為臺灣臺中地方法院檢察署檢察官以九十四年度偵緝字
    第一六八五號為不起訴處分確定），而被告二人與自訴人或
    自訴人代表人並無仇怨，豈有可能故意不積極運送，而為使
    貨物滯留香港，此損人不利己行為之理。準此，依前所述，
    統京公司於貨櫃退運香港後，曾多次試圖運送而未果，且被
    告二人主觀上是否可能有意圖損害自訴人而不為運送使貨櫃
    長期滯留香港等情，亦非無疑。職是，尚難僅以前開貨物於
    九十三年十二月二十五日遭大陸海關退運至香港，復於九十
    五年四月一日始運抵大陸地區，即率爾直接推論被告二人有
    意圖損害自訴人而以消極不運送之方式，損害自訴人之背信
    罪犯行。
五、綜上所述，本件被告乙○○、丙○○被訴業務侵占、背信罪
    部分，自訴人所提出之證據或所指出之證明方法，尚不足為
    被告二人有罪之積極證明，或說服本院形成被告二人有罪之
    心證。被告二人此部分之犯罪事實即屬不能證明，揆諸前開
    法條及判例意旨之說明，自應諭知無罪之判決。
據上論斷，應依刑事訴訟法第三百四十三條、第三百零一條第一
項，判決如主文。
中    華    民    國    95    年    6     月    7     日
                  刑事第十四庭  審判長法  官  楊真明
                                      法  官  陳  葳
                                      法  官  劉逸成
上正本證明與原本無異。
如不服本判決，應於送達後十日內向本院提出上訴狀（須附繕
本），上訴於臺灣高等法院臺中分院。
                                      書記官  謝惠雯
中    華    民    國    95    年    6     月    8     日


司法院資訊處製作；財團法人民間司法改革基金會備份。
